臺灣臺中地方法院臺中簡易庭小額民事判決
110年度中小字第4729號
原      告  邱郁青  

被      告  閻昌來  

上列當事人間請求損害賠償事件，經本院於民國111年1月11日言
詞辯論終結，判決如下：
    主    文
被告應給付原告新臺幣6,000元，及自民國110年12月16日起至清
償日止，按年息百分之五計算之利息。
原告其餘之訴駁回。
訴訟費用新臺幣1,000元，其中新臺幣120元由被告負擔，餘由原
告負擔。
本判決原告勝訴部分得假執行。
    事 實 及 理 由
一、原告主張：被告在臺中市○○區○○○路0段000號「畢卡索梅川
    陽明社區大樓」擔任社區管理總幹事，原告則為該社區之住
    戶，兩造前因其他民事案件涉訟，於民國109年5月12日之某
    時，於本院臺中簡易庭就108年度中簡字第2907號案件開庭
    時，雙方一言不合生口角，被告竟基於公然侮辱之犯意，在
    不特定人均可自由進出旁聽之公開法庭內，當場指稱原告：
    「拉個褲頭就告人家強姦，不足為奇」(臺語音)、「乾脆告
    人強姦你算了」(國語發音)等語，影射原告不顧自身名節而
    濫行告訴，以此方式公然詆毀損原告之名譽。原告不甘受辱
    ，旋於同日下午4時51分許，前往臺灣臺中地方檢察署申告
    被告上開公然侮辱犯行，經本院刑事庭審理後以109年度易
    字第2083號判決被告有罪，處拘役20日，如易科罰金，以新
    臺幣（下同）1,000元折算1日；嗣經被告提起上訴，經臺灣
    高等法院臺中分院以109年度上易字第1362號駁回上訴而確
    定在案。被告上開行為令原告感覺人格遭侮辱及難堪，足以
    貶損原告在社會上之評價，爰依民法第184條第1項、第195
    條第1項之法律關係，請求被告賠償原告精神慰撫金5萬元等
    語。並聲明：被告應給付原告5萬元，及自起訴狀繕本送達
    被告翌日起至清償日止，按週年利率百分之5計算之利息。
二、被告則以：對於臺灣高等法院臺中分院以109年度上易字第1
    362號認定之事實沒有意見，惟此判決是民間版自由心證所
    寫的內容云云。並聲明：原告之訴駁回。
三、得心證之理由
  ㈠原告主張被告於上開時、地，辱罵原告上開言詞之事實，業
    據其提出本院刑事庭109年度易字第2083號刑事判決、臺灣
    高等法院臺中分院以109年度上易字第1362號刑事判決（見
    本院卷第17至24頁），並經本院依職權調閱上開案號刑事卷
    宗（含109年度偵字第22016號偵查卷宗）審認無訛；且被告
    所涉上開公然侮辱犯行，亦為到庭之被告所不爭執，依本院
    調查證據之結果，原告主張之事實，應堪信為真實。
　㈡按因故意或過失，不法侵害他人之權利者，負損害賠償責任
    ；不法侵害他人之身體、健康、名譽、自由、信用、隱私、
    貞操，或不法侵害其他人格法益而情節重大者，被害人雖非
    財產上之損害，亦得請求賠償相當之金額，民法第184條第1
    項前段、第195條第1項前段分別定有明文。查本件原告於本
    院臺中簡易庭就108年度中簡字第2907號案件開庭時，當場
    指稱原告：「拉個褲頭就告人家強姦，不足為奇」(臺語音)
    、「乾脆告人強姦你算了」(國語發音)等語，無非暗指原告
    恣意捏造遭人強姦之不實情節，用以影射原告為求達到提告
    興訟之目的，不惜踐踏自己之清白與名節，被告意在譏諷原
    告捕風捉影而濫行告訴，其攻擊性與針對性灼然至明，自足
    以詆毀、貶損原告之名譽，原告主張因被告前述公然侮辱之
    行為而名譽權受有損害，其精神上自亦受有相當之痛苦，依
    前揭規定據以請求被告給付其精神慰撫金，應屬有據。惟慰
    撫金數額之認定，除依被害人所受身體上及精神上痛苦程度
    及所造成之影響予以衡量外，尚須斟酌雙方之身分、資力與
    加害之程度及各種情形以資核定。本院審酌原告係國中肄業
    ，目前無業，名下無車輛及房產；被告為大專畢業，目前無
    業，名下有汽車、薪資、利息所得等情，業據兩造於本院言
    詞辯論時陳述在卷（見本院卷第37至38頁），並有本院依職
    權所調取之兩造稅務電子閘門財產所得調件明細表附卷可憑
    ，暨本院衡酌本案衝突發生之緣由、過程、被告行為之情節
    （即被告辱罵言詞、次數及時間久暫等實際加害之情形）、
    原告所受精神上痛苦之程度、對原告名譽之影響等一切情狀
    ，認原告請求5萬元精神慰撫金，尚嫌過高，應予酌減為6,0
    00元，始為適當，原告逾此範圍之請求，則屬無據。
  ㈢再按給付有確定期限者，債務人自期限屆滿時起，負遲延責
    任；給付無確定期限者，債務人於債權人得請求給付時，經
    其催告而未為給付，自受催告時起，負遲延責任。其經債權
    人起訴而送達訴狀，或依督促程序送達支付命令，或為其他
    相類之行為者，與催告有同一之效力，民法第229 條第1 項
    、第2 項分別定有明文。又按遲延之債務，以支付金錢為標
    的者，債權人得請求依法定利率計算之遲延利息。但約定利
    率較高者，仍從其約定利率；應付利息之債務，其利率未經
    約定，亦無法律可據者，週年利率為百分之5，民法第233條
    第1 項、第203 條亦分別明定。查原告對被告之侵權行為損
    害賠償債權，核屬無確定期限之給付，既經原告提起本件民
    事訴訟，且起訴狀繕本於110年12月15日合法送達被告（送
    達證書見本院卷第31頁），則原告請求被告自起訴狀繕本送
    達被告之翌日即110年12月16日起至清償日止，按週年利率
    百分之5計算之遲延利息，核無不合，應予准許。
四、綜上所述，原告依上開規定，請求被告給付6,000元，及自1
    10年12月16日起至清償日止，按年息百分之5計算之利息，
    為有理由，應予准許。逾此部分之請求，則屬無據，應予駁
    回。
五、本件事證已臻明確，兩造其餘攻擊防禦方法及所舉證據，經
    審酌結果，與本件判決結論均無影響，爰不一一論述，附此
    敘明。
六、本件原告勝訴部分，係適用小額訴訟程序而為被告敗訴之判
    決，依民事訴訟法第436 條之20規定，應依職權宣告假執行
    。
七、依民事訴訟法第436條之19第1項、第79條規定，本件訴訟
    費用額確定為1,000元，應由兩造依其勝敗之比例分擔，命
    由被告負擔120元，餘由原告負擔。
中　　華　　民　　國　　111 　年　　2 　　月　　15　　日
                    臺灣臺中地方法院臺中簡易庭
                            法　官　張清洲
以上為正本，係照原本作成。
如不服本判決，應於送達後廿日內，以判決違背法令為理由，向
本院提出上訴狀並表明上訴理由（上訴理由應表明一、原判決所
違背之法令及其具體內容；二、依訴訟資料可認為原判決有違背
法令之具體事實），如於本判決宣示後送達前提起上訴者，應於
判決送達後廿日內補提上訴理由書（須附繕本）。
中　　華　　民　　國　　111 　年　　2 　　月　　15　　日
                            書記官  陳慧津